【裁判字號】    92,上易,484
【裁判日期】    920221
【裁判案由】    動產擔保交易法
【裁判全文】
臺灣高等法院高雄分院刑事判決          九十二年度上易字第四八四號
    上  訴  人  台灣高雄地方法院檢察署檢察官
    被      告  甲○○
右上訴人因被告違反動產擔保交易法案件，不服臺灣高雄地方法院九十一年度易字第
四二七一號中華民國九十二年二月廿一日第一審判決（聲請簡易判決處刑案號：臺灣
高雄地方法院檢察署九十一年度偵字第二五０一二號，臺灣高雄地方法院認不宜簡易
判決處刑，改依通常程序審理），提起上訴，本院判決如左：
      主      文
上訴駁回。
      理      由
一、本案經本院審理結果，認原審以不能證明被告甲○○犯罪，諭知無罪判決，核無
    不當，應予維持，並引用原審判決書所記載之理由。
二、檢察官上訴意旨雖又指稱：被告雖因另案遭羈押並執行，仍應履行契約之義務，
    且並無礙被告與外界之通聯，此觀之被告入監後仍能通知其家人將車遷移即明，
    被告所辯「伊有打電話請伊妹妹轉告伊兄黃永魁將車牽回，並轉告該車是分期車
    ，如要繼續使用須繳付款項，或將車還給告訴人公司」等語，縱為真實，則被告
    若真有履約之誠意，仍有多種方式可行履約之能事，諸如可直接通知告訴人領回
    ，或再確認其家人處理該車之方式，是否合於與告訴人之約定等方法，而被告均
    未為之，才致在被告入監後之約半年期間，終致該車遭竊，使告訴人追索無門，
    此實係被告之責，且如被告之家人明知被告須負動產擔保交易之民、刑事責任之
    情況下，豈有未依約處理之理，原審諭知被告無罪判決不當等情。
三、惟查，被告於九十年三月八日以動產擔保交易法所定之附條件買賣方式，向告訴
    人「東洋公司」購買自用小客車一輛，除付頭期款外，其餘自九十年三月七日起
    至九十三年三月七日止，分三十六期繳納，被告購車付頭期款後，依約繳納至九
    十一年三月，嗣因被告於九十一年二月廿七日涉犯妨害國幣懲治條例案件，遭羈
    押於臺灣高雄看守所，迄今仍未被釋放，而該自用小客車則於九十一年八月六日
    在雲林縣林內鄉○○○路一０八號旁失竊等事證，為原審判決所明。由是觀之
    ，被告之所以未續繳分期款，係因另案遭受羈押所致，已難認其有不法利益之意
    圖。且被告已請其妹通知其兄黃永魁繳納分期款，或將車交還「東洋公司」，已
    盡其履約之誠意，至黃永魁之未依被告囑咐，又致該自用小客車失竊，究非身在
    羈押中之被告所能左右。被告已盡其履約之誠意，則被告未再確認其家人如何處
    理該車，或直接通知「東洋公司」領回，雖屬其處置「分期車」有欠缺之處，但
    非可執此謂被告有意圖不法利益之犯意。此外，又查無其他積極證據可資審酌。
    上訴意旨執前詞指摘原判決不當，難認有理由，應予駁回。
據上論斷，應依刑事訴訟法第三百六十八條、第三百七十三條，判決如主文。
本案經檢察官張其主到庭執行職務。
中    華    民    國     九十二     年       四       月    二十九      日
                              臺灣高等法院高雄分院刑事第五庭
                                  審判長法官  吳水木
                                        法官  趙文淵
                                        法官  洪慶鐘
右正本證明與原本無異。
不得上訴。
                                      書記官  彭筱瑗
中    華    民    國     九十二     年       五       月      一        日
           ｋ
附件：
臺灣高雄地方法院刑事判決                        九十一年度易字第四二七一號
    公  訴  人  臺灣高雄地方法院檢察署檢察官
    被      告  甲○○  男  三十九歲（民國○○○年○月○日生）
                        住嘉義縣水上鄉下寮村下寮六十號之一
                        （現在台灣高雄監獄另案執行中）
                        身分證統一編號：Ｑ一二二一五四一九號
右列被告因違反動產擔保交易法案件，經檢察官聲請簡易判決處刑（九十一年度偵字
第二五○一二號），經本院認不宜依簡易判決處刑，簽准改依通常程序審判，本院判
決如左：
    主  文
甲○○無罪。
    理  由
一、公訴意旨略以：被告甲○○於民國九十年三月間，以動產擔保交易附條件買賣之
    方式，向東洋租賃股份有限公司（下稱東洋公司）購買車牌號碼Ｎ二─八○二一
    號自小客車，為動產擔保交易之債務人。約定總價金新台幣（下同）七十六萬五
    千二百十六元，分三十六期給付，每月一期，每期應付款二萬一千二百五十六元
    ，標的物存放地點為嘉義縣水上鄉下寮村下寮六十號之一，在價金未付清之前，
    標的物所有權仍屬於出賣人所有，買受人僅得依約占有使用，不得任意遷移或為
    其他處分。詎甲○○在取得標的物後，僅付款十二期，即拒不付款，意圖為自己
    不法之利益，於九十一年二月間，將該標的物遷移逃匿不知去向，致出賣人追索
    無著受有損害。因認被告甲○○涉犯動產擔保交易法第三十八條之罪嫌。
二、按犯罪事實應依證據認定之，無證據不得推定其犯罪事實；不能證明被告犯罪者
    ，應諭知無罪之判決，刑事訴訟法第一百五十四條、第三百零一條第一項分別定
    有明文。又按認定不利於被告之事實，須依積極證據，苟積極證據不足為不利於
    被告事實之認定，即應為有利於被告之認定，更不必有何有利之證據；而告訴人
    之指訴，係以使被告受刑事訴追為目的，是其陳述是否與事實相符，仍應調查其
    他證據以資審認，最高法院分別著有三十年上字第八一六號、五十二年台上字第
    一三○○號判例足資參照。本件公訴意旨認被告甲○○涉犯上開罪嫌，無非被告
    於偵查時坦認確於九十年三月間，以動產擔保交易法所定之附條件買賣方式，向
    「東洋公司」購買車牌號碼Ｎ二─八○二一號自小客車，並尚未繳清分期款項、
    證人即告訴代理人許瑞麟之指訴、且有附條件買賣契約書及動產擔保交易附條件
    買賣設定登記申請書各乙紙，為其論述依據。
三、訊據被告黃明確固坦認確有於九十年三月八日，以動產擔保交易法所定之附條件
    買賣方式，向「東洋公司」購買車牌號碼Ｎ二─八○二一號自小客車，約定總價
    金七十六萬五千二百十六元，除頭期款繳付十四萬八千元外，其餘自九十年三月
    七日起，分三十六期繳納，每月一期，每期應付款二萬一千二百五十六元，於約
    定繳款期間內，有未按期繳付分期款項之事實不諱，惟堅決否認有上開犯行，辯
    稱：伊慣例上係每次繳付二個月之分期款項，而伊於九十一年二月間有繳付九十
    一年二、三月之分期款項，故伊係自九十一年四月間起，始未續繳付分期款項，
    又伊係於九十一年二月間，駕駛系爭自小客車外出，當時係停放在嘉義市之停車
    場內，而因伊涉犯妨害國幣懲治條例案件，為警逮捕並旋即遭羈押，故系爭自小
    客車係遺留在該停車場內，後伊有打電話請伊妹妹轉告伊兄黃永魁將車牽回，並
    轉告知該車是分期車，如要繼續使用須繳付款項，或將車返還給告訴人公司，事
    後如何處理，伊即不知情，後於檢察官訊問本件時，伊有寫信回家問，伊妹妹稱
    系爭自小客車業已遺失，但實際情形為何，伊亦不清楚等語。經查：
  (一)被告確有於於九十年三月八日，以動產擔保交易法所定之附條件買賣方式，向「
    東洋公司」購買車牌號碼Ｎ二─八○二一號自小客車，並於同日簽訂動產擔保交
    易附條件買賣契約書，約定總價金七十六萬五千二百十六元，除頭期款繳付十四
    萬八千元外，其餘自九十年三月七日起，分三十六期繳納，每月一期，每期應付
    款二萬一千二百五十六元，標的物存放地點為嘉義縣水上鄉下寮村下寮六十號之
    一之，而被告於約定繳款期間內，有未按期繳付之事實，業據被告於偵查及本院
    審理時供承不諱，核與證人即告訴代理人許瑞麟於偵查、及證人即告訴代理人許
    志宏、王儷珊於本院審理時指訴之情節大致相符，並有附條件買賣契約書、動產
    擔保交易附條件買賣設定登記申請書各乙紙、及「東洋公司」付款明細乙份等附
    卷可稽。是此部分之事實，堪信為真實。
  (二)證人即告訴代理人許志宏於本院審理時證述：被告確實有繳付九十一年二月及三
    月之分期款項，即被告係繳付分期價款至第十三期後，自九十一年四月七日起始
    未續繳付分期款項等語。經核與被告所辯：伊係自九十一年四月間起，始未續繳
    付分期款項等語相符，是被告應係續繳付分期價款至第十三期後，自九十一年四
    月七日起即未續繳付乙節，堪予認定。又被告確自九十一年二月二十七日起，因
    涉犯妨害國幣懲治條例案件，遭羈押在高雄看守所，並歷經台灣高雄地方法院、
    台灣高等法院高雄分院及最高法院，最後經最高法院判處有期徒刑十年確定，現
    在台灣高雄監獄執行中，期間均未釋放，有台灣高雄地方法院法務部在監在押資
    料表乙紙及台灣高等法院被告全國前案紀錄表可按。且系爭自小客車並於九十一
    年八月六日，在雲林縣林內鄉○○村○○○路一○八號旁失竊，而為被告之兄黃
    永魁向雲林縣警察局斗六分局林內分駐所報案失竊，有車輛竊盜、車牌失竊資料
    個別查詢報表─查詢車輛認可資料乙紙為證。準此，被告確有續繳付分期款項至
    第十三期，自第十四期即九十一年四月七日起未續繳付，並於九十一年二月二十
    七日後之某日，由被告之兄黃永魁將系爭自小客車遷移至嘉義市○○○街四號住
    處。惟被告係因於九十一年二月二十七日起，因案遭羈押並執行，始自九十一年
    四月七日起未能續繳付分期款項，且係因案在押，始通知其兄黃永魁代為處理，
    而為黃永魁將系爭自小客車自停車場內牽回，置放在嘉義市○○○街四號黃永魁
    住處，而後系爭自小客車於九十一年八月六日，在雲林縣林內鄉○○村○○○路
    一○八號旁失竊。綜上，足認被告主觀上並無意圖為自己不法之利益可言。
四、綜上所述，被告甲○○雖確以動產擔保交易法所定之附條件買賣方式，向「東洋
    公司」購買車牌號碼Ｎ二─八○二一號自小客車，並於約定繳款期間內，有未按
    期繳付分期款項，惟被告係因案遭羈押並執行，始未續繳付，且因案在押，故通
    知其兄黃永魁代為處理系爭自小客車，而為其兄黃永魁將車遷移至上開黃永魁住
    處，被告主觀上並無意圖不法利益，是被告所為，與動產擔保交易法第三十八條
    之構成要件尚屬有間。此外，復查無其他積極證據足以證明被告確有公訴人所指
    之犯行，揆諸前揭法條及判例意旨，不能證明被告犯罪，依法應諭知無罪之判決
    。
據上論斷，應依刑事訴訟法第三百零一條第一項，判決如主文。
中      華      民      國      九十二    年      二    月    二十一    日
                                  臺灣高雄地方法院刑事第六庭
                                      法  官   洪榮家
右正本證明與原本無異。
如不服本判決，應於判決送達後十日內，向本院提出上訴狀。
                                      書記官    陳寰瑛
中      華      民      國      九十二    年      二    月    二十一    日


司法院資訊處製作；財團法人民間司法改革基金會備份。
